【裁判字號】    94,訴,2112
【裁判日期】    950110
【裁判案由】    誣告
【裁判全文】
臺灣桃園地方法院刑事判決              94年度訴字第2112號
公  訴  人  臺灣桃園地方法院檢察署檢察官
被      告  甲○○
上列被告因誣告案件，經檢察官提起公訴（94年度偵字第13470
號），本院判決如下：
    主  文
甲○○意圖他人受刑事處分，向該管公務員誣告，處有期徒刑肆
月。
    事  實
一、甲○○與乙○○（網站化名為蔡美齊）因網路交友認識，嗣
    甲○○發覺乙○○以化名且未據實告知年齡，而與之從事網
    路交友，認乙○○欺騙其感情，乃基於意圖使他人受刑事處
    分之犯意，明知其於遊戲橘子數位科技股份有限公司（下稱
    遊戲橘子公司）所申請「天堂」網路遊戲之帳號「kao12271
    3 」所創設之虛擬角色「聖地武士」，已於民國94年3 月15
    日無條件轉讓予網友即化名蔡美齊之乙○○使用，並允許乙
    ○○得自由處分附屬於該角色之虛擬寶物及道具，並非遭乙
    ○○竊取，竟於94年3 月30日親自向職司犯罪偵查之桃園縣
    政府警察局中壢分局中壢派出所警員虛構：乙○○於94年3
    月28日下午3 時許，在雲林縣北港鎮劉厝里37號住處，利用
    電腦主機連接網際網路，再連接至遊戲橘子公司所管理維護
    之網路遊戲「天堂」，無故以事前取得之告訴人甲○○帳號
    「kao122713 」及其所創設之帳號「AMYAMY2820」，登入「
    天堂」網路遊戲之「蛇髮」伺服器，旋即操縱其（即甲○○
    ）所創設之虛擬角色「聖地武士」，以丟下之指令，將上開
    甲○○創設之虛擬角色中之虛擬寶物、道具及金幣轉移至乙
    ○○所創設之虛擬角色「紫夜迷蝶」等事實，並提出告訴而
    向該管公務員誣告乙○○涉犯刑法第358 條、第359 條等罪
    嫌，經警方製作筆錄後移送臺灣桃園地方法院檢察署檢察官
    偵辦。案經該管檢察官偵查結果認定甲○○指訴乙○○涉犯
    刑法第358 條、第359 條等罪嫌部分純屬虛構，而於94年10
    月13日以94年偵字第13470 號為不起訴處分確定。
二、案經乙○○訴由臺灣桃園地方法院檢察署檢察官偵查起訴。
    理  由
一、訊據被告甲○○矢口否認有何誣告犯行，辯稱：伊雖曾告知
    乙○○伊於遊戲橘子公司申請之「kao122713 」帳號及密碼
    ，但未曾同意轉讓該帳號予乙○○，至於卷附之無條件轉讓
    同意書係遭乙○○將伊於93年間同意無條件轉讓伊另一帳號
    「kaＺ000000000」之書面，經更改日期、塗去原帳號後3 碼
    ，並盜刻伊印章及張貼伊身份證影本後變造而成，並非伊親
    自做成云云。惟查：
(一)上揭犯罪事實，業據告訴人乙○○於本院審理時到庭結證屬
    實，復有遊戲橘子公司函覆帳號證明書、遊戲歷程紀錄（見
    偵卷第17頁至第25頁）、被告親筆書寫傳真之無條件轉讓帳
    號同意書影本（見偵卷第15頁）。且被告亦坦認於94年3 月
    30日至桃園縣政府警察局中壢分局中壢派出所對乙○○提出
    上揭告訴，有桃園縣警察局中壢分局中壢派出所警詢筆錄存
    卷可佐（見偵卷第9 頁至第13頁）。而被告上揭告訴經警移
    送檢察官偵查後，以查無積極證據，足以證明乙○○有何刑
    法第358 條、第359 條等犯行，認乙○○犯罪嫌疑不足，而
    為不起訴處分確定，亦有臺灣桃園地方法院檢察署檢察官94
    年度偵字第13470 號不起訴處分書（見偵卷第47頁、第48頁
    ）。
(二)被告雖辯稱：並未無條件轉讓其在遊戲橘子公司所申請上揭
    「kao122713 」帳號給乙○○，是乙○○盜用其帳號內寶物
    云云。惟查，被告與告訴人乙○○係透過網路交談而認識，
    被告未見過告訴人本人，僅知乙○○於網路上之交談名義為
    蔡美齊等情，業據被告於警詢中陳稱：警方告知蔡美齊本名
    為乙○○，伊始知悉等語，復於偵查中陳述：乙○○在網路
    上以蔡美齊之名與伊相稱，不知被告（即本案告訴人）叫乙
    ○○等語，繼於本院審理時復為相同供述（見偵卷第12、35
    頁、本院卷第46頁）。而告訴人亦於檢察官訊問時亦陳稱：
    網路交談名義為美齊等語，復有卷附被告、告訴人均不否認
    之網路聊天內容可稽，足見被告當時僅認識名為「蔡美齊」
    之人，在網路上亦以「蔡美齊」稱呼告訴人，不知告訴人之
    本名，則被告與告訴人間之聯繫亦均應以「蔡美齊」之名相
    稱。次查，被告於偵查中稱：伊未遺失身分證件等語（見偵
    卷第36頁），則被告之年籍資料，即應無遭人使用之可能，
    且經本院核對被告之身分證，與傳真書面上所附之身分證影
    本相同，顯未遭人變造，再徵以傳真書面上又同時載有被告
    個人私密之年籍資料、網路遊戲帳號及兩人互聯之「蔡美齊
    」姓名，顯見該傳真書面應係被告傳真予告訴人，則告訴人
    自有基於被告之事前同意，輸入被告帳號，登入網路遊戲「
    天堂」之伺服器，取得上開寶物、道具之合理動機，當與無
    故取得他人電磁紀錄之構成要件有悖。又依遊戲歷程所載虛
    擬角色「紫夜迷蝶」亦曾以交換指令，將虛擬道具「對武器
    施法的卷軸」轉移至被告所創設之虛擬角色「聖地武士」，
    有卷附遊戲歷程紀錄足憑（見偵卷第17頁至第25頁）。倘告
    訴人欲無故取得被告網路遊戲內之虛擬寶物、道具，何需另
    將其他寶物交換予被告。足見被告所稱顯與事實不符，當無
    足採。
(三)另被告復辯稱：伊於93年間同意無條件轉讓伊另一帳號「ka
    Ｚ000000000」之書面，經更改日期、塗去原帳號後3 碼，並
    盜刻伊印章及張貼伊身份證影本後變造而成，並非伊親自做
    成云云。惟查：卷附之無條件轉讓同意書上所載「94年3 月
    15日」當中之阿拉伯數字「3 」，經肉眼與被告自承親自書
    寫之身份證字號及天堂帳號上之阿拉伯數字「3 」比對，無
    論就形體或筆韻而言，顯係出自同一人之筆法，且由該書面
    之編排及書寫格式以觀，亦未見有遭人塗抹數字或其他變造
    之現象。參以被告對於前揭轉讓同意書其他字跡是否為其親
    自所寫一節，於警詢時供稱：「（該傳真轉讓書是否為你所
    書寫？）該傳真轉讓書不是我所書寫。」（見偵卷第13頁）
    ；於檢察官訊問時供稱：「（曾否傳真予乙○○？）不是。
    」（見同上偵卷第35頁）；於本院準備程序時又供稱：「（
    對讓渡書有無意見？）... 讓渡書是我的字跡沒有錯，但是
    內容有被更動過。... 」（見本院卷第12 頁）、 「（讓渡
    書上的字跡是否你的字跡？）國字部分是，但是轉讓日期的
    阿拉伯數字不是。」（見本院卷第44頁），為不一致之陳述
    。再者，告訴人亦無偽刻被告印章之動機，而被告亦無證據
    證明告訴人確有偽刻其印章之犯行，或提供本院查證其指訴
    被告此部分犯行管道，被告空言指摘，並無足採。另遊戲橘
    子公司雖函覆本院被告確有申請另一帳號「kaＺ000000000」
    等語，惟此僅能證明被告除轉讓給告訴人之上揭帳號外，尚
    有另一帳號，而被告確有將事實欄所載帳號轉讓給告訴人乙
    節，已如前述，故此函文不足以作為有利於被告之認定，併
    此敘明。綜上，顯見被告所稱顯係臨訟情虛杜撰之詞，被告
    所辯顯係卸責之詞，委無可採。本件事證明確，被告犯行堪
    以認定。
二、核被告所為，係犯刑法第169 條第1 項之誣告罪。又誣告為
    妨害國家審判權之犯罪，誣告人者雖有使人受刑事或懲戒處
    分之故意，但衹能就其誘起審判之原因令負罪責，縱被告嗣
    後有以言詞或書狀續為陳述等行為，不過為誣告犯行之接續
    ，僅應論以一罪。故被告雖先後於警詢中（被告先後於94年
    3 月30日、94年6 月10兩度製作警詢筆錄）及偵查中續為陳
    述乙○○盜取其上揭帳號內寶物等行為，不過為誣告犯行之
    接續，僅應論以一罪。爰審酌被告素行、手段、品性、生活
    狀況及智識程度、犯罪所生損害，及其自認遭告訴人欺騙，
    以虛構事實方法誣指告訴人乙○○犯罪，造成國家司法資源
    之浪費，及被誣告人遭受重罪追訴之危險，暨犯罪後態度等
    一切犯罪情狀，量處如主文所示之刑。
據上論斷，應依刑事訴訟法第299 條第1 項前段，刑法第169 條
第1項，判決如主文。
本案經檢察官趙燕利到庭執行職務。
中      華      民      國    95    年  1   月   10   日
                    刑事第五庭審判長法  官  潘政宏
                                    法  官  張明儀
                                    法  官  邱滋杉
以上正本證明與原本無異。
如不服本判決，應於送達後10日內，向本院提出上訴狀（應附繕
本），上訴於臺灣高等法院。
                            書記官  高文靜
中    華    民    國    95    年    1     月    10    日
附錄本案論罪科刑法條：
中華民國刑法第169條
意圖他人受刑事或懲戒處分，向該管公務員誣告者，處七年以下
有期徒刑。
意圖他人受刑事或懲戒處分，而偽造、變造證據，或使用偽造、
變造之證據者，亦同。


司法院資訊處製作；財團法人民間司法改革基金會備份。
